臺灣高雄地方法院刑事判決
110年度金簡上字第17號
上  訴  人  
即  被  告  厲瀞媞  


送達代收人  王厲華萍
上列上訴人因洗錢防制法案件，不服本院中華民國110年11月2日
110年度金簡字第86號第一審簡易判決（聲請簡易判決處刑案號
：110年度偵緝字第618號）提起上訴，本院管轄之第二審合議庭
判決如下：
    主  文
原判決撤銷。
厲瀞媞犯如附表一所示之罪，各處如附表一所示之刑。應執行有
期徒刑伍月，併科罰金新臺幣貳萬元，罰金如易服勞役，以新臺
幣壹仟元折算壹日。緩刑參年，應按期支付如附表二所示賠償。
    事  實
一、厲瀞媞已預見詐欺份子盛行，提供金融機構帳戶予他人使  
    用，並依照他人指示，將款項以網路轉帳至指定帳戶，及持
    金融機構帳戶之提款卡及密碼前往領取款項或以無卡提款方
    式提領款項後再轉匯至指定帳戶（下稱轉帳及提款轉匯），
    所提供之帳戶可能作為詐欺份子詐欺取財供被害人匯款使用
    ，依上開方式轉帳及提款轉匯他人更可能使被害人贓款流入
    詐欺份子掌控以致去向不明，仍不違背其本意，與真實姓名
    年籍不詳通訊軟體LINE顯示圖案為企鵝之詐欺份子（下稱「
    企鵝」），共同意圖為自己不法之所有，基於詐欺取財、違
    反洗錢防制法未必故意之犯意聯絡，於民國109年8月27日起
    ，以每提供2個金融機構帳戶，每月可獲得新臺幣（下同）1
    2,000元為代價，提供其所申辦之合作金庫銀行高雄分行000
    0000000000號（下稱合庫銀行帳戶）、元大商業銀行博愛分
    行00000000000000號帳戶（下稱元大銀行帳戶），供「企鵝
    」使用，及於「企鵝」以附表一所示方式詐騙附表一所示被
    害人匯款至合庫銀行帳戶及元大銀行帳戶（共計匯入合庫銀
    行帳戶465,000元、元大銀行帳戶150,000元）後，厲瀞媞再
    依「企鵝」指示，轉帳及提款轉匯附表一所示被害人匯入之
    款項共計296,800元（即分次轉帳及提款轉匯合庫銀行帳戶2
    66,800元、元大銀行帳戶30,000元，詳見附表一所載），以
    此方式製造金流之斷點，致無從追查前揭款項之去向，而掩
    飾、隱匿上開詐欺犯罪所得。
二、案經李俐瑩、張玉權及何秀雲訴由高雄市政府警察局鼓山分
    局報告臺灣高雄地方檢察署檢察官偵查後聲請簡易判決處刑
    。
    理  由
壹、程序部分：
    按被告以外之人於審判外之言詞或書面陳述，除法律有規定
    者外，不得作為證據。又被告以外之人於審判外之陳述，雖
    不符前4條之規定，而經當事人於審判程序同意作為證據，
    法院審酌該言詞陳述或書面陳述作成時之情況，認為適當者
    ，亦得為證據，刑事訴訟法第159條第1項、第159條之5第1
    項定有明文。查本案被告厲瀞媞以外之人於審判外之言詞及
    書面陳述，均經被告、檢察官於本院審理時同意作為證據（
    本院卷第59頁、第137頁），本院揆諸前開法條規定，並審
    酌各該言詞及書面陳述作成時之情況，認為適當，自得作為
    證據，合先敘明。
貳、實體部分：
一、上開犯罪事實，業據被告於本院審理時坦承不諱（本院卷第
    138頁、第147頁），核與告訴人即李俐瑩、張玉權及何秀雲
    於警詢指述情節相符（警一卷第19至21頁、第27至29頁、第
    43至47頁），並有李俐瑩之郵政跨行匯款申請書1紙（警一
    卷第33頁）、李俐瑩麻豆郵局存摺及內頁交易明細影本1份
    （警一卷第35至37頁）、李俐瑩與「施月枝」通話紀錄及聊
    天紀錄1份（警一卷第39至41頁）、張玉權之華南商業銀行
    匯款回條聯1紙（警一卷第25頁）、何秀雲之郵政跨行匯款
    申請書1紙（警一卷第49頁）、合庫銀行高雄分行109年9月2
    4日合金高雄字第1090003556號函文及所附被告開戶資料及
    交易明細1份（警一卷第51至57頁）、元大銀行109年9月28
    日元銀字第1090011423號函文及所附開戶資料及交易明細1
    份（警一卷第59至63頁）、合庫銀行高雄分行、合庫銀行港
    都分行及元大銀行高雄分行提款機監視錄影器相片截圖1份
    （警一卷第65至73頁）及被告提出Eunice帳號在臉書社團及
    活動截圖1份（本院卷第63至77頁）在卷可憑，堪認被告前
    揭任意性自白與事實相符，本案事證明確，被告前揭犯行堪
    以認定，應依法論科。
二、論罪科刑之理由暨上訴有無理由之論斷： 
    ㈠按洗錢防制法第2條規定：「本法所稱洗錢，指下列行為：
      意圖掩飾或隱匿特定犯罪所得來源，或使他人逃避刑事
      追訴，而移轉或變更特定犯罪所得。掩飾或隱匿特定犯
      罪所得之本質、來源、去向、所在、所有權、處分權或其
      他權益者。收受、持有或使用他人之特定犯罪所得。」
      所稱特定犯罪，依照同法第3條第1款，包含最輕本刑為6
      月以上有期徒刑以上之刑之罪。倘能證明所使用帳戶內之
      資金係前置之特定犯罪所得，即應逕以一般洗錢罪論處。
      例如詐欺集團向被害人施用詐術後，為隱匿其詐欺所得財
      物之去向，而令被害人將其款項轉入該集團所持有、使用
      之帳戶，並由該集團所屬之車手前往提領詐欺所得款項得
      ，檢察官如能證明該帳戶內之資金係本案詐欺之特定犯罪
      所得，即已該當於同法第14條第1項之一般洗錢罪。是被
      告厲瀞媞依「企鵝」指示，提供合庫銀行帳戶及元大銀行
      帳戶，並轉帳及提款轉匯附表一所示被害人所匯入之贓款
      ，以此方式製造金流斷點，當屬洗錢防制法第2條第2款掩
      飾、隱匿特定犯罪所得之去向。核被告附表一所為，均係
      犯刑法第339條第1項之詐欺取財罪、洗錢防制法第14條第
      1項之洗錢罪。至聲請簡易判決處刑意旨固認被告所為係
      犯刑法第30條、第339條第1項幫助詐欺取財罪嫌及洗錢防
      制法第14條第1項之洗錢罪嫌，然因被告除提供銀行帳戶
      外，亦依「企鵝」指示轉帳及提款轉匯被害人贓款，而已
      實施詐欺取財構成要件之行為，是其就詐欺取財之犯行亦
      屬正犯，聲請簡易判決處刑意旨就此部分容有誤會，附此
      敘明。
    ㈡查被告依照「企鵝」指示提供帳戶後轉帳及提款轉匯，擔
      任車手工作，屬「企鵝」詐欺、洗錢犯罪計畫不可或缺之
      重要環節，堪認被告係在合同之意思範圍內，分擔犯罪行
      為之一部，並相互利用他人之行為，以達其犯罪之目的，
      應對於全部所發生之犯罪結果，共同負責而論以共同正犯
      。是被告與「企鵝」間，就附表一所示詐欺取財犯行及洗
      錢犯行，均有犯意聯絡及行為分擔，應均論以共同正犯。
    ㈢被告各實施一提供帳戶供附表一所示告訴人匯入贓款後
　　　轉帳及提款轉匯之行為，同時觸犯詐欺取財罪及洗錢罪，
      應依想像競合犯規定，各從一重之洗錢既遂罪處斷。被告
      所犯附表所示各罪，犯意各別，行為互殊，應予分論併罰
      。
    ㈣按犯洗錢防制法第14條、第15條之罪，在偵查或審判中自
      白者，減輕其刑，同法第16條第2項定有明文。被告於本
      院審理時就本案洗錢等犯行均予坦承而已自白犯行（本院
      卷第147頁），合於上開規定，均應依上開規定減輕其刑
      。
　　㈤原審以被告罪證明確，予以論罪科刑，並量處被告有期徒
      刑5月，併科罰金新臺幣20,000元，及諭知易服勞役之折
      算標準，固非無見。惟查：⒈原審所認定被告提領之金額
      為於109年9月1日下午2時42分、晚上9時45分及109年9月3
      日晚上10時30分自合庫銀行帳戶各提領30,000元、30,000
      元及16,800元，及於109年9月1日下午3時22分、晚上9時5
      5分及10時21分自元大銀行帳戶各提領30,000元、30,000
      元、30,000元（以上合計166,800元）。然被告於本院審
      理時供稱：合庫銀行帳戶部分，金融卡提款一定是被告所
      為，109年9月1日至109年9月3日間的「無卡提自」也是被
      告所為，網路轉帳後面有備註「Eunice」的亦由被告所為
      （本院卷第58頁）等語。是被告就合庫銀行帳戶轉帳及提
      款轉匯之金額應如本院附表一編號1之「提領（網路轉帳
      ）方式」欄位所載之266,800元。另被告元大銀行帳戶部
      分，附表一編號3被害人何秀雲所匯入之150,000元，經被
      告於同日下午3時22分以提款卡提領30,000元後，再由「
      企鵝」於同日晚上7時2分至7分間陸續以行動轉出50,000
      元、25,000元、15,000元，及於同日晚上9時55分無卡提
      款30,000元，業已將前述150,000元全數提款轉匯（警一
      卷第63頁）。其中同日晚上9時55分之無卡提款30,000元
      部分，並無證據證明係被告所為；至同日晚上10時21分持
      提款卡提款30,000元部分固為被告所為（警一卷第71頁）
      ，惟其所提領者並非附表一編號3被害人所匯入款項（蓋
      同日晚上10時16分不詳之人以自動櫃員機存款30,000元至
      被告元大銀行帳戶），均不應列入本案被告提領款項金額
      計算。是原審所認定被告提領金額，有所不符。⒉再者，
      被告提供合庫銀行帳戶及元大銀行帳戶，供附表一3位告
      訴人匯入贓款，因告訴人分別遭詐騙，應論以數罪，乃原
      審論以接續犯之一罪，亦有不當。⒊此外，被告業於本院
      審理時坦承犯行，而應依洗錢防制法第16條第2項減輕其
      刑，暨被告於111年2月16日審理時當庭表示願意以每月總
      額10,000元為上限，分期賠償告訴人（本院卷第138頁）
      ，復於111年3月9日匯款5,000元至願意提供帳戶之附表一
      編號1李俐瑩提供之麻豆郵局帳戶（本院卷第155頁、第15
      9頁），均為原審所不及審酌。是原審判決有前揭瑕疵可
      指，自應由本院予以撤銷改判。本院爰審酌被告因貪圖「
      企鵝」宣稱提供帳戶之代價，竟將其合庫銀行帳戶、元大
      銀行帳戶提供予「企鵝」，供作詐騙之犯罪工具，致使附
      表一所示告訴人受騙而共計匯款615,000元至被告上開帳
      戶內，受有相當之損失，且經被告經手轉帳及提款轉匯29
      6,800元，惟被告犯後坦承犯行，並表達願意賠償之意，
      展現相當之誠意等各情，及被告高中畢業，目前從事飲料
      店，每月收入約28,000至29,000元，需補貼其同住祖母之
      生活費用等智識程度、工作狀況、收入、家庭狀況，暨被
      告犯後坦承犯行之犯後態度等一切情狀，量處如附表一所
      示之刑，並定其應執行之刑及諭知易服勞役之折算標準如
      主文第2項所示。
    ㈥本院審酌被告並無前科，未曾因故意犯罪而受有期徒刑以
      上刑之宣告確定，有臺灣高等法院被告前案紀錄表1份在
      卷可稽，其已坦承犯行，復願意賠償附表一所示告訴人，
      且已於111年3月9日匯款5,000元至附表一編號1告訴人李
      俐瑩帳戶，已如前述。信被告經此教訓後，應知警惕，當
      無再犯之虞，本院因認對其所宣告之刑，以暫不執行為適
      當，爰依刑法第74條第1項第1款規定，併予宣告緩刑參年
      ，以勵自新。及參酌被告當庭表示願意賠償之旨（本院卷
      第138頁）與告訴人李俐瑩遭詐騙所匯款項之約略半數，
      依刑法第74條第2項第3款規定，命被告按期履行如附表二
      所示之條件。又被告如違反前開本院所定負擔情節重大，
      足認原宣告緩刑難收其預期效果，而有執行刑罰之必要者
      ，依刑法第75條之1第1項第4款規定，原宣告之緩刑即得
      撤銷，附此說明。
　　㈦沒收部分：
　　　洗錢防制法第18條第1項前段固規定：「犯第14條之罪，
      其所移轉、變更、掩飾、隱匿、收受、取得、持有、使用
      之財物或財產上利益，沒收之」，惟該條並無「不問屬於
      犯罪行為人與否」之要件，當以屬於實際管領財物或財產
      上利益之犯罪行為人者為限，始應沒收。查本案遭被告隱
      匿去向之詐欺所得即296,800元款項，既經被告依照「企
      鵝」指示全數轉帳及提款轉匯，業由「企鵝」取得，已非
      在被告之實際管領中，自無從依上開規定諭知沒收，附此
      敘明。
三、據上論斷，應依刑事訴訟法第455條之1第1項、第3項、第36
    9條第1項前段、第364條、第299條第1項前段，判決如主文
    。
本案經檢察官郭來裕聲請簡易判決處刑，檢察官陳俊宏到庭執行
職務。
中　　華　　民　　國　　111 　年　　3 　　月　　16　　日
                  刑事第十一庭  審判長法  官  莊珮吟
                                      法  官  黃鳳岐
                                      法  官  李貞瑩
以上正本證明與原本無異。
本判決不得上訴。
中　　華　　民　　國　　111 　年　　3 　　月　　16　　日
                                      書記官  洪王俞萍
　　　　　　　　　　　　　　　　
附錄本判決論罪科刑法條　　　　　　　　　　　　　　　　
中華民國刑法第339條（普通詐欺罪）
意圖為自己或第三人不法之所有，以詐術使人將本人或第三人之
物交付者，處5年以下有期徒刑、拘役或科或併科50萬元以下罰
金。
以前項方法得財產上不法之利益或使第三人得之者，亦同。
前二項之未遂犯罰之。

洗錢防制法第14條
有第二條各款所列洗錢行為者，處7年以下有期徒刑，併科新臺
幣5百萬元以下罰金。
前項之未遂犯罰之。
前二項情形，不得科以超過其特定犯罪所定最重本刑之刑。
　　　　　　　　　　
附表一
編號 被害人 詐欺時間及方式 匯入時間及匯入帳戶 提領（網路轉帳）方式 刑 1 （即聲請簡易判決處刑書事實欄㈡） 李俐瑩 「企鵝」於109年8月31日以電話聯繫李俐瑩，向李俐瑩佯稱：為李俐瑩友人施月枝，因支票到期亟需用錢，向李俐瑩商借款項云云，以此方式施用詐術，使李俐瑩陷於錯誤，於右列時間匯款至右列帳戶，旋經厲瀞媞於右列時間轉帳及提款轉匯右列款項。 於109年9月1日上午11時39分匯款265,000元至合庫銀行帳戶 厲瀞媞於： ㈠109年9月1日持合庫銀行提款卡至自動櫃員機提領30,000元，再以網路轉帳45,000、45,000元（均備註Eunice即被告英文名，另各有14元轉帳費用）至指定帳戶，及以無卡提款方式提領30,000元。  ㈡109年9月2日以網路轉帳40,000元（備註Eunice即被告英文名，另有14元轉帳費用）至指定帳戶，及以無卡提領方式提款20,000元、10,000元。  ㈢109年9月3日以無卡提領方式提款26,000元、4,000元，及以提款卡至自動櫃員機提領16,800元。 （厲瀞媞共計提領及網路轉帳共計266,800元。「企鵝」亦以網路轉帳方式轉出所餘款項） 厲瀞媞共同犯一般洗錢罪，處有期徒刑參月，併科罰金新臺幣壹萬元，罰金如易服勞役，以新臺幣壹仟元折算壹日。      2 （即聲請簡易判決處刑書事實欄㈠）  張玉權 「企鵝」於109年9月1日以電話聯繫張玉權，向張玉權佯稱：為張玉權三哥，因支票到期亟需用錢，向張玉權商借款項云云，以此方式施用詐術，使張玉權陷於錯誤，於右列時間匯款至右列帳戶，旋經厲瀞媞於右列時間轉帳及提款轉匯右列款項。 於109年9月1日上午11時39分後某時匯款200,000元至合庫銀行帳戶 同上 厲瀞媞共同犯一般洗錢未遂罪，處有期徒刑參月，併科罰金新臺幣壹萬元，罰金如易服勞役，以新臺幣壹仟元折算壹日。 3 （即聲請簡易判決處刑書事實欄㈢）  何秀雲 「企鵝」於109年9月1日以電話聯繫何秀雲，向何秀雲佯稱：為何秀雲之外甥女，因買房子急需用錢，向何秀雲商借款項云云，以此方式施用詐術，使何秀雲陷於錯誤，於右列時間匯款至右列帳戶，旋經厲瀞媞於右列時間提領右列款項。 於109年9月1日下午1時52分匯款150,000元至元大銀行帳戶 厲瀞媞於109年9月1日持元大銀行提款卡至自動櫃員機提領30,000元。 （「企鵝」則以行動轉出及無卡提款方式取得所餘款項） 厲瀞媞共同犯一般洗錢罪，處有期徒刑貳月，併科罰金新臺幣壹萬元，罰金如易服勞役，以新臺幣壹仟元折算壹日。 

附表二
被告應給付李俐瑩新臺幣130,000元，並以匯款方式分期匯入李
俐瑩指定帳戶，自民國111年3月15日起至全部清償完畢止，共分
為26期，每月為1期，按月於每月15日前給付新臺幣5,000元，如
有1期未付，尚未到期部分視為全部到期。（註：第1期已提前於
111年3月9日支付）